臺灣高等法院民事判決
                                     108年度重訴字第13號
原      告  吳俊明  

            柯惠玲  


共      同
訴訟代理人  張香堯律師
被      告  陳冠瑋    設籍新北市○○區○○○道0段0號0至0樓（
                        即新北○○○○○○○○）

上列當事人間請求侵權行為損害賠償事件，原告提起刑事附帶民
事訴訟，經本院刑事庭裁定移送前來（108年度重附民字第2 號
），本院於109年1月14日言詞辯論終結，判決如下：
    主      文
原告之訴及假執行之聲請均駁回。
訴訟費用由原告負擔。
    事實及理由
一、被告經合法通知未於言詞辯論期日到場，核無民事訴訟法第
    386條所列各款情形，爰依原告之聲請，由其一造辯論而為
    判決。
二、原告吳俊明、柯惠玲（下合稱原告，分稱其名）主張：同案
    被告黃啟倫、黃冠潾、范溢勳、柯雋哲、林永倫（下合稱林
    永倫等5人，分稱其名），於民國106年3月21日6時35至36分
    間，在新北市三重區仁政街威天宮前，分別以如附表甲「行
    為」欄所示之方法共同殺害訴外人吳承晉，同案被告姚冠名
    、羅翊綸、謝永宏、陳致豪（下與林永倫等5 人合稱林永倫
    等9人，分稱其名）與被告雖未動手，但或手持棍棒，或以
    身體將吳承晉圍住，致吳承晉無法脫逃，而遭林永倫等5 人
    殺害，被告自應依民法第184 條第1 項前段、第185 條第1 
    項規定，與林永倫等9人連帶負侵權行為損害賠償責任。吳
    俊明、柯惠玲為吳承晉之父母，因吳承晉遭殺害，依序受有
    扶養費用新臺幣（下同）97萬8456元、152 萬5728元之損害
    ，並各受有非財產上損害800萬元，吳俊明另支出吳承晉之
    喪葬費用75萬4365元，均得依民法第192 條第1 項、第2 項
    、第194 條規定請求被告連帶與林永倫等9人賠償。爰依民
    法第184 條第1 項前段、第185 條第1 項、第192 條第1 項
    、第2 項、第194 條之規定，求為命被告應與林永倫等9人
    依序連帶給付吳俊明、柯惠玲973 萬2821元、952 萬5728元
    ，及均自附帶民事起訴狀繕本送達翌日起至清償日止，按年
    息5%計算利息之判決，並願供擔保請准宣告假執行。
三、被告未於最後言詞辯論期日到場，亦未提出書狀為任何聲明
    或陳明。
四、本院調查認定之事實：
  ㈠吳承晉於106 年3 月21日上午6 時42分，經新北市政府消防
    局救護送往新光醫院急救，於急救之際已無意識，經急救並
    修補吳承晉左頸動脈仍無呼吸心跳，在106 年3 月21日上午
    9 時40分許宣告急救無效，轉外科加護病房於同日上午10時
    5 分許宣告死亡；另經診斷吳承晉為出血性休克、左頸動脈
    穿刺傷、雙側大量血胸、大量腹內出血和頸部、胸部、腹部
    多處穿刺傷等情，有新光醫院乙種診斷證明書1 紙、醫療救
    護紀錄1 份附卷可稽（見相字卷第46頁、第64至101 頁）。
  ㈡臺灣新北地方檢察署檢察官相驗結果，吳承晉之胸腹部雖共
    計有4 處銳器創傷，但應排除醫源性插管，有臺灣新北地方
    檢察署檢驗報告書可按（見相字卷第48至52頁）。又吳承晉
    送往新光醫院急救，經醫師為理學檢查，雖發現吳承晉合併
    有左側頸部有1 處傷（約5公分），胸腹部有3處傷（各為2
    公分、2公分、1公分），有急診病歷0 份在卷足憑（見相字
    卷第71頁）。然參酌法務部法醫研究所解剖鑑定，吳承晉兩
    側胸管有縫合痕應係到院急救之急救傷，非被告造成之傷害
    ，吳承晉受有①頭頂下21公分左側頸砍創，長10公分（包括
    醫療割痕）傷及頸動脈有修補；②頭頂下52公分，中線向左1
    0公分，有由左往右，前往後，上往下，長2 公分之單面刃
    銳器刺砍創傷，傷及橫膈及肝臟，左側血氣胸及腹腔出血；
    ③頭頂下54公分，中線上，有由左往右，前往後，上往下，
    長2 公分之單面刃銳器刺砍創傷，傷及肝臟。右肩、右前膝
    和右額有鈍性傷，始為黃啟倫、黃冠潾持刀械造成之砍創傷
    。另受有右肩、右前膝和右額有鈍性傷。法務部法醫研究所
    研判吳承晉生前頸胸腹部遭銳器刺砍創，造成頸部、胸部和
    腹部出血死亡，死亡機轉為出血性休克，主要死因應是頸部
    砍創才會短時間內死亡，至於砍創及刺創極可能為非同一銳
    器等情，有法務部法醫研究所（106 ）醫鑑字第1061101269
    號解剖報告書暨鑑定報告書1 份在卷供參（見相卷第109至1
    18頁）。
  ㈢同案被告黃啟倫、黃冠潾、范溢勳、柯雋哲等4 人（下稱黃
    啟倫等4人）於106年3月21日6時35分56秒起至6時36分6秒止
    ，分別有如附表甲「行為」欄所示之行為。
  ㈣吳俊明、柯惠玲為吳承晉之父母，吳俊明支出吳承晉之喪葬
    費75萬3965元【計算式：223090+530875=753965】，有費用
    明細與統一發票足憑（見附民卷第40至41頁）。
五、本院判斷：
　　原告雖主張：被告於106年3月21日6 時35分許，在新北市三
    重市仁政街威天宮現場固未動手，但或手持棍棒或以身將吳
    承晉圍住，造成吳承晉無法脫逃，而遭林永倫等5 人殺害致
    死，自應依民法第184條第1項前段、第185條第1項規定，與
    林永倫等9 人連帶負賠償責任云云。惟查：
  ㈠被告雖於案發時在場，並自柯雋哲所駕白色賓士車後車廂拿
    取謝永宏放回之棍棒，惟拿取棍棒後不久，即又將棍棒放回
    白色賓士車後車廂，有檢察官勘驗筆錄、監錄影像截圖足憑
    （見106年度偵字第9548號卷二第314至444、530 頁，106年
    度偵字第9548號卷二第506至510頁，被告即截圖中穿拖鞋著
    短黑T 恤男子《參見本院卷二第161至163頁截圖》）。且對照
    上開監錄影像及勘驗筆錄，謝永宏、被告拿取後放回棍棒之
    時間，均在林永倫等5人攻擊吳承晉之前；參以證人黃軾舜
    證稱：（案發稍早）伊跟訴外人林彥融去找吳承晉時，有拿
    刀追黃冠潾，因為伊到現場時，就看到黃冠潾拿刀，伊想嚇
    嚇黃冠潾所以拿刀追，追一半遇到黃啟倫，就跟他們折回去
    等語（見106年度偵字第9548號卷一第262至264頁）；吳承
    晉友人即證人林彥融證稱：一開始伊看到吳承晉、黃啟倫有
    拿刀，後來雙方都把刀刃收起來，但仍握在手上，伊記得黃
    啟倫有把刀刃亮出來，吳承晉才跟著把刀刃亮出來，好像都
    是彈簧刀，在早餐店前，黃軾舜有拿刀，但刀刃是收起來，
    黃軾舜也是拿彈簧刀等語（見106 年度偵字第9548號卷一第
    237 至238 頁反面）。可見吳承晉及黃軾舜確有持拿短刀，
    且被告於雙方鬥毆前，即將所拿之棍棒放回白色賓士車後車
    廂，則被告於偵查中所辯：雙方都有拿刀，雙方開始要發生
    衝突，所以才有人去白色賓士車後車廂拿棍，但伊沒有拿到
    ，拿棍子是怕刀子攻擊到自己等語，尚非無稽，應可採信，
    實難單純以被告短暫拿取棍棒之行為，即認其與林永倫等5
    人有共同殺害吳承晉行為。
  ㈡證人蔡憲輝證稱：（問：你的白色賓士車後車箱是否有棒球
    棍？）上開白色賓士車後車廂原已有棍棒，且已放置1、2個
    月等語（見106年度偵字25322卷二第432頁），尚難認上開
    白色賓士車後車廂內之棍棒係渠等自蔡憲輝住處出發前往「
    威天宮」前即準備，預備供到場鬥毆之用，而得推認被告前
    往「威天宮」前，即有傷害或殺害吳承晉之犯意聯絡。另被
    告雖曾在案發前，在新北市○○區○○街00巷00號3樓租屋處聚
    會，已據柯雋哲供述甚明（見106年度偵緝字第2226號卷第5
    3至55頁），惟無證據證明被告與林永倫等5人於該處有共同
    殺害吳承晉之謀議，即難認被告與同案被告黃啟倫等人就同
    日稍晚在「威天宮」與吳承晉相談後殺害吳承晉之行為，有
    犯意聯絡，而得論以共同侵權行為。
  ㈢又原告主張被告涉犯共同殺害吳承晉之犯嫌，業經臺灣新北
    地方檢察署檢察官為不起訴處分，有該署檢察官107年度偵
    緝字第124號不起訴處分書足憑（見本院卷二第295至298頁
    ）。則原告主張被告共同殺害吳承晉，顯無可採，故其等請
    求被告與林永倫等9 人連帶負侵權行為損害賠償責任，為無
    理由，不應准許。
六、從而，吳俊明、柯惠玲依侵權行為之法律關係，依序請求被
    告與林永倫等9人連帶給付973萬2821元、952萬5728元，及
    均自附帶民事起訴狀繕本送達翌日起至清償日止，按年息5%
    計算之利息，為無理由，應予駁回。又原告既受敗訴之判決
    ，其假執行之聲請亦失所附麗，應併予駁回。
七、本件事證已臻明確，兩造其餘之攻擊或防禦方法及所用之證
    據，經本院斟酌後，均認不足以影響本判決之結果，爰不再
    逐一論列，附此敘明。
八、據上論結，本件原告之訴為無理由，依民事訴訟法第78條規
    定，判決如主文。
中　　華　　民　　國　　109 　年　　1 　　月　　21　　日
                  民事第三庭    
                      審判長法  官  林玉珮
                            法  官  朱美璘
                            法  官  何君豪
正本係照原本作成。
如不服本判決，應於收受送達後20日內向本院提出上訴書狀，其
未表明上訴理由者，應於提出上訴後20日內向本院補提理由書狀
（均須按他造當事人之人數附繕本）上訴時應提出委任律師或具
有律師資格之人之委任狀；委任有律師資格者，另應附具律師資
格證書及釋明委任人與受任人有民事訴訟法第466 條之1第1項但
書或第2項（詳附註）所定關係之釋明文書影本。如委任律師提
起上訴者，應一併繳納上訴審裁判費。
中　　華　　民　　國　　109 　年　　1 　　月　　22　　日
  　　　　　　　　　　　　　書記官  陳奕伃
附註：
民事訴訟法第466條之1（第1項、第2項）：
對於第二審判決上訴，上訴人應委任律師為訴訟代理人。但上訴
人或其法定代理人具有律師資格者，不在此限。
上訴人之配偶、三親等內之血親、二親等內之姻親，或上訴人為
法人、中央或地方機關時，其所屬專任人員具有律師資格並經法
院認為適當者，亦得為第三審訴訟代理人。                            
附表甲        編號 姓名 乘坐工具 判刑 106/3/21 行為 傷勢 證據  1 范溢勳 　 12年 6時35分56秒 持球棒朝吳承晉肩頸重擊 　 刑事一審重訴卷二第9至19、271至281、161至164頁。  2 黃啟倫 　 15年 6時35分58秒 持彈簧刀朝吳承晉左頸部刺 頭頂下21公分左側頸砍創,傷及頸動脈 偵卷一第11、232頁  3 范溢勳 　 12年 6時35分58秒 持球棒自吳承晉後頸肩、右肩猛擊3下 　 刑事一審重訴卷二第9至19、271至281、161至164頁。  4 林永倫 　 13年 6時35分59秒 持不明刀械朝吳承晉胸腹砍刺1刀 頭頂下54公分砍創傷，傷及肝臟 羅翊倫於偵查證述：林永倫說他捅到人1刀，我看到林永倫拿的刀子上有血。偵緝卷第204至205頁  5 范溢勳 　 　 6時36分00秒 持球棒朝吳承晉右肩部猛力揮擊1下 　 刑事一審重訴卷二第9至19、271至281、161至164頁。  6 黃冠潾 　 14年 6時36分00秒 持彈簧刀朝吳承晉左側胸腹砍刺1刀 頭頂下52公分砍創傷，傷及橫隔膜及肝臟 偵卷一第76頁反面、240頁正面  7 柯雋哲 賓士 6年 6時36分06秒 取走范溢勳球棒朝吳承晉不明部分揮擊 　 刑事一審易字卷第213頁(電子卷207頁）  8 陳致豪 　 通緝中 　 　 　 　  9 謝永宏 賓士 不起訴確定 　 　 　 　  10 陳冠瑋 賓士 不起訴確定 　 　 　 　  11 姚冠名 　 不起訴確定 　 　 　 　  12 羅翊綸 　 不起訴確定